【裁判字號】    89,交易,857
【裁判日期】    891220
【裁判案由】    過失傷害
【裁判全文】
~w2z2;臺灣高雄地方法院刑事判決~w1z1;      八十九年度交易字第八五七號
    公  訴  人  臺灣高雄地方法院檢察署檢察官
    被      告  甲○○
右列被告因過失傷害案件，經檢察官提起公訴（八十九年度偵字第一五五九八號），
本院判決如左：
    主  文
甲○○因過失傷害人致重傷，處有期徒刑肆月，如易科罰金，以佰元折算壹日。
    事  實
一、甲○○未考領有何駕駛執照，明知渠無駕駛執照，不得駕車，竟於民國八十九年
    三月十五日上午六時二十分許，駕駛牌照號碼ＹＪ—九七四六號自用小客車，沿
    高雄縣大寮鄉○○村○○○路由林園往大寮方向（起訴書誤繕為由北向南）行駛
    ，途經該路與新厝路設有行車管制號誌之交岔路口欲左轉彎往小港方向行駛時，
    本應注意：汽車行駛至交岔路口，轉彎車應讓直行車先行，以避免道路交通事故
    之發生，而依當時天候晴朗，日間自然光線，有鋪設快、慢車道，柏油路面乾燥
  無缺陷，道路無障礙物，視距良好，行車管制號誌動作正常，又依渠智識、能力
    亦無不能注意之情事，竟疏於注意應讓直行車先行，貿然通過上開交岔路口。適
    有黃健修（起訴書誤繕為黃「建」修，下同）亦未考領有何駕駛執照，騎乘照牌
    號碼ＯＩＩ—九○七號重型機車，其後附載其弟黃健壽（七十二年五月十日出生
    ，起訴書誤繕為黃「建」壽，下同）未戴安全帽，沿高雄縣大寮鄉○○○路由大
    寮往林園方向（起訴書誤繕為由南向北）直行，駛至上開交岔路口之際，疏未注
    意警戒車前動態，並採取適當、必要及有效之閃避或煞車等安全措施（道路交通
    安全規則第九十四條第三項規定參照），致黃健修重型機車之前車輪遽與甲○○
    自用小客車之右後車門發生碰撞，黃健修、黃健壽二人均隨機車而倒地後，黃健
    修幸好有戴安全帽而因此受有右側撓骨骨折、右側坐骨骨折及胸部挫傷等傷害；
    黃健壽因未戴安全帽之故，因此受有頭部外傷、左側顱骨骨折併左大腦延遲性硬
    膜外出血及蜘蛛網膜下腔出血等對於身體或健康有難治之重傷害，至八十九年十
    一月六日為：無意識、生活無法自理、四肢攣縮、臥床等情形。甲○○於肇事後
    ，留在事故現場，對於未發覺之犯罪，主動向處理事故之員警坦承渠為該部自用
    小客車駕駛人，而接受裁判。
二、案經黃健修及黃健壽之母乙○○○訴由高雄縣警察局林園分局報請臺灣高雄地方
    法院檢察署檢察官偵查起訴。
    理  由
一、訊據被告甲○○供認有於前揭時地駕車肇事，並致使告訴人黃健修及被害人黃健
    壽分別受有如事實欄所示之傷害及重傷等事實不諱，核與告訴人黃健修於警偵訊
    及本院審理中指訴之情節相符，另據證人即事故處理員警鍾啟明於本院審理中到
    庭結證綦詳，並有高雄縣警察局道路交通事故調查報告表暨事故現場圖乙紙、現
    場照片四幀在卷可稽，復有高雄縣大寮鄉聖若瑟醫院醫師出具之驗傷診斷書二紙
    在卷可資佐證。被害人黃健壽因本件道路交通事故而受有如事實欄所示之重傷，
    已達對於身體、健康有難治之程度，此有聖若瑟醫院八十九年十一月六日高縣聖
    醫字第一一五號函附卷足憑。至被告於辯論終結後具狀補陳：告訴人黃健修身
    上有酒味，且行駛於快車道上云云，關於本件肇事後，被告、告訴人黃健修及被
    害人黃健壽等三人身上皆無酒味一事，業據證人即事故處理員警鍾啟明於本院審
    理中結證屬實在卷；告訴人黃健修當日乃騎乘重型機車，而鳳林二路由大寮往林
    園方向車道有劃分快慢車道，此均有前揭道路交通事故調查報告表暨事故現場圖
    及現場照片可證，觀諸前揭道路交通事故調查報告表暨事故現場圖可知，本件道
    路交通事故發生位置係在鳳林二路由大寮往林園方向之外側快車道所延伸之交岔
    路口內，道路交通安全規則第九十九條第一項第二款明定：在已劃分快慢車道之
    道路，重型機車依標誌或標線之規定行駛，但在快車道行駛時，除左轉彎外，應
    行駛於最外側車道，此亦可自前揭現場照片可知一斑，告訴人騎乘機車行駛外側
    快車道洵無不當，附此敘明。
二、按未考領有汽車駕駛執照不得駕駛汽車，道路交通管理處罰條例第二十一條第一
    項第一款所明定；汽車行駛至交岔路口，轉彎車應讓直行車先行，道路交通安全
    規則第一百零二條第一項第六款前段定有明文，此乃被告應注意之義務，況依當
    時天候晴朗，日間自然光線，有鋪設快、慢車道，柏油路面乾燥無缺陷，道路無
    障礙物，視距良好，行車管制號誌動作正常等情，有前揭道路交通事故調查報告
    表可徵，又依被告之智識、能力亦無不能注意之情事，竟疏於注意應讓直行車先
    行，貿然通過上開交岔路口，致肇事使告訴人受傷，渠有過失，已經明顯。矧以
  ，本件道路交通事故經送臺灣省車輛行車事故覆議鑑定委員會鑑定結果，亦認被
    告無照駕駛自用小客車，行經行車管制號誌交岔路口，轉彎車未讓直行車先行，
    為肇事主因；黃健修無照駕駛重型機車，行經行車管制號誌交岔路口，未注意車
    前狀況，為肇事次因，此有該委員會八十九年九月十九日府覆議字第八九一四八
    二號覆議意見書附卷可攷。而告訴人黃健修及被害人黃健壽分別因本件道路交通
    事故而受有如事實欄所示之傷害及重傷，與被告之過失行為間並有相當之因果關
    係。至告訴人黃健修於本件道路交通事故發生之際，顯因未考領有由公路監理機
    關核發之合格駕駛執照，而其駕駛技術及理解能力殊有未周之虞，原不得騎乘機
    車（道路交通管理處罰條例第二十一條第一項第一款參照），竟仍騎乘重型機車
    ，且其後附載未戴安全帽之弟弟即被害人黃健壽，而疏於注意警戒車前動態，並
    採取適當、必要及有效之閃避或煞車等安全措施，是告訴人黃健修對於本件道路
    交通事故之發生亦有過失，臺灣省車輛行車事故覆議鑑定委員會亦同此認定。被
    害人黃健壽乘坐重型機車未戴安全帽，致其於發生撞擊後，頭部嚴重受損乙節，
    實對於其本身傷害之發生及範圍之擴大亦有過失存在，惟被告過失傷害犯行，業
    據本院認定如上，被告自不得據此引為渠解免刑事責任之理由。是本案事證已臻
    明確，被告犯行堪以認定，應予依法論科。
三、被告無駕駛執照駕車肇事，致告訴人黃健修及被害人黃健壽受有如事實欄所示之
    傷害及重傷，核其所為，係犯刑法第二百八十四條第一項前段之普通過失傷害罪
    及同條項後段之普通過失致重傷罪。公訴意旨認被告侵害被害人黃健壽部分應依
    刑法第二百八十四條第一項前段之普通過失傷害罪處斷，尚有未洽，惟起訴之基
    本社會事實同一，爰依法變更起訴法條，併予敘明。被告以一行為侵害告訴人黃
    健修及被害人黃健壽之身體、健康等法益，屬一行為觸犯數罪名之想像競合犯，
    依刑法第五十五條之規定，應從一較重情節之過失致重傷罪處斷。又被告無駕駛
    執照駕車，因而致告訴人黃健修受傷及被害人黃健壽受重傷，依法均應負刑事責
    任，依道路交通管理處罰條例第八十六條第一項規定，加重其刑至二分之一。被
    告於肇事後，留在事故現場，對於未發覺之犯罪，主動向處理事故之員警坦承渠
    為該部自用小客車駕駛人等情，亦據證人即事故處理員警鍾啟明於本院審理中到
    庭證述明確，為對未發覺之犯罪自首而接受裁判，應依刑法第六十二條前段之規
    定，減輕其刑，並依法先加後減之。爰審酌被告前開過失之程度，迄今尚未與告
    訴人及被害人等達成和解，告訴人黃健修及被害人黃健壽分別就本件道路交通事
    故之發生及傷害發生、範圍擴大亦有過失，復斟酌告訴人黃健修及被害人黃健壽
    之受傷情形等一切情狀，量處如主文所示之刑，並諭知易科罰金之折算標準。
據上論斷，應依刑事訴訟法第二百九十九條第一項前段、第三百條，道路交通管理處
罰條例第八十六條第一項，刑法第二百八十四條第一項後段、前段、第五十五條、第
六十二條前段、第四十一條，罰金罰鍰提高標準條例第一條前段、第二條，判決如主
文。
本案經檢察官高大方到庭執行職務。
中      華      民      國    八十九    年     十二     月     二十     日
                                  臺灣高雄地方法院交通法庭
                                      法  官
如不服本判決，應於送達後十日內，向本院提出上訴狀。
附錄本案論罪科刑法條全文：
道路交通管理處罰條例第八十六條第一項
  汽車駕駛人，無駕駛執照駕車、酒醉駕車、吸食毒品或迷幻藥駕車、行駛人行道或
  行經行人穿越道不依規定讓行人優先通行，因而致人受傷或死亡，依法應負刑事責
  任者，加重其刑至二分之一。
刑法二百八十四條第一項
  因過失傷害人者，處六月以下有期徒刑、拘役或五百元以下罰金，致重傷者，處一
  年以下有期徒刑、拘役或五百元以下罰金。


司法院資訊處製作；財團法人民間司法改革基金會備份。
